【裁判字號】    89,交易,321
【裁判日期】    900109
【裁判案由】    過失傷害
【裁判全文】
臺灣高雄地方法院刑事判決                        八十九年度交易字第三二一號
    公  訴  人  臺灣高雄地方法院檢察署檢察官
    被      告  丙○○
右列被告因過失傷害案件，經檢察官提起公訴（八十九年度偵字第三七九二號），本
院判決如左：
    主  文
丙○○無罪。
    理  由
一、公訴意旨略以：被告丙○○於民國八十八年十二月三十日中午一時二十分許，駕
    駛車號Ｆ七─一九七六號自小客車，沿高雄市○○區○○路由北往南方向行駛，
    ，途該路六六九號彎道，設有閃光黃燈號誌之交岔路口時，理應注意駕車駕駛人
    應注意車前狀況，隨時採取必要之安全措施，及汽車行經彎道與設有閃光號誌燈
    之交岔路口，應減速慢行，而依當時情形，又無不能注意之情事，詎其疏未注意
    及此，於通過上開交岔路口時，貿然加速行駛，適有亦疏未注意有無來車之甲○
    ○，駕駛車牌號碼ＲＨＵ─二九九號機車，自西向東橫越軍校路而遭丙○○駕駛
    之自小客車撞及，使甲○○因而受有頭部外傷併左側顳部硬腦膜外血種、左側顳
    骨骨折、基底骨折、頭皮裂傷、左側所骨骨折、左側遠端脛骨關節骨骨折之傷害
    ，因認被告丙○○涉犯刑法第二百八十四條第一項前段之過失傷害罪嫌。
二、按犯罪事實應依證據認定之，無證據不得推定其犯罪事實；不能證明被告犯罪或
    其行為不罰者，應諭知無罪之判決，刑事訴訟法第一百五十四條、第三百零一條
    第一項分別定有明文。又所謂證據，係指超越一切合理之可疑，足以認定被告確
    有犯罪行為之積極證據而言。茍依現存之積極證據，就起訴意旨所指被告犯罪之
    待證事實，尚非不得為其他較有利被告之推斷，本諸罪疑為輕之法則，自難謂該
    事證已適合於被告犯罪事實之認定。再告訴人之指訴係使被告受刑事追訴為目的
    ，其所述被害情形，如無瑕疵可指，而就其他方面調查又與事實相符，其供述固
    未始不足採據為判決之基礎，惟其陳述倘尚有瑕疵，則在未究明前，即難遽採為
    論罪科行之根據（最高法院六十一年台上字第三○九九號判例意旨參照）。
三、本件公訴人認被告丙○○涉有前開犯行，係以被告丙○○之自白，告訴人甲○○
    之指述，並有診斷證明書乙紙、車損照片五張在卷可憑為主要論據。訊據被告固
    坦承於右揭時地駕駛自小客車與告訴人甲○○駕駛之機車碰撞致生本件交通事故
    之事實，惟堅決否認有何過失傷害之犯行，辯稱：當時伊開在內側快車道，尚未
    到路口，時速約四十公里，是告訴人行駛在快車道撞到伊自小客車，伊沒有過失
    等語。經查：
  (一)本件車禍發生前，被告駕駛車牌號碼Ｆ七─一九七六號自小客車，沿高雄市○○
    區○○路內側快車道，由北往南方向行駛，告訴人駕駛車牌號碼ＲＨＵ─二九九
    號輕型機車，自軍校路六九九號之郵局，由西往東北斜越軍校路南下車道後，欲
    沿軍校路北上車道行駛，此為被告及告訴人所是認，並有本院於八十九年十一月
    三日履勘肇事現場所繪製現場圖在卷可憑。而本件車禍係發生在軍校路軍官學校
    門口前之閃光號誌燈後，距離軍校路六九九號郵局前閃光號誌燈尚有一段距離，
    ，即在上開兩閃光號誌燈間之直路上，該路段行車速限為時速五十公里，肇事當
    時該路段未劃分任何標誌、標線，惟郵局前之軍校路則劃有分向限制線即雙黃實
    線，且每一向線有二線快車道、一線慢車道；車禍發生後，被告所駕駛之自小客
    車停在郵局閃光號誌燈附近之斑馬線上，即在左楠高幹四十九號桿東西向直線北
    方約二點七公尺，自小客車左、右輪後分別留有長二點五公尺及八點五公尺之煞
    車痕，而告訴人之輕型機車倒在被告自小客車後方略左一點四公尺處之南下快車
    內側快車道與北上內側快車道間（見本院卷第四十頁現場照片），機車前方北上
    外側快車道上，亦即在左楠高幹四十九號桿東西向直線上起之北上外側快車道往
    內側快車道上留有長九點一公尺西南向之刮痕及機車碎片，此有警製道路交通事
    故調查報告表、肇事現場照片及車損照片在卷可佐。
  (二)據前開車禍現場情況分析，被告駕駛之自小客車係在前軍校路閃光號誌燈後，與
    軍校路六九九號郵局前閃光號誌燈間之軍校路發生車禍，而非發生在郵局前之交
    岔路口，且該路段為直路，而非彎道，此經證人即到現場處理之交通大隊警員乙
    ○○證述在卷（見本院卷第六十四頁正面），並經本院履勘屬實，而該路段行車
    速限五十公里，車禍發生後，被告自小客車左、右車輪分別留下二點五公尺及八
    點五公尺之煞車痕，已如前述，以此煞車痕比照「一般公路汽車煞車距離、行車
    速度對照表」，被告當時行車時速約四十公里，並未超過五十公里速限之規定，
    且已減速行駛，從而公訴人認被告有行經彎道及設有閃光號誌燈之路口，未減速
    慢行，且貿然加速行駛而撞及告訴人之過失，暨高雄市政府建設局車輛行車事故
    鑑定委員會鑑定結果及覆議鑑定委員會覆議結果，亦認為「丙○○行經閃光黃燈
    路口未注意安全小心通過，為肇事次因」，尚有誤會，不足為被告不利之認定。
  (三)告訴人甲○○另指訴稱是被告逆向行駛才撞到伊機車左後方云云。惟據現場照片
    及前揭道路交通事故調查報告表觀之，車禍發生後，被告停在軍校路南下內側快
    車道郵局前之斑馬線上，即停在左楠高幹四十九號桿東西向直線北方約二點七公
    尺，且在自小客車後方留有長約八點五公尺之煞車痕，告訴人之機車係倒在自小
    客車左後方約一點四公尺處之南下內側快車道與北上內側快車道間上（見本院卷
    第四十頁之現場照片，是前開道路交通事故調查報告記載機車係倒在北上內側快
    車道上，實有誤會），從機車倒地位置往軍校路北上外側快車道方向留有長九點
    一公尺西北向之刮痕，亦即該機車刮痕係自左楠高幹四十九號桿東西向直線起往
    軍校路西北方偏斜，並在左楠高幹四十九號桿東西向直線起至告訴人機車倒地處
    間之軍校路南下內側快車道與北上內側快車道、外側快車道間留有大面積之機車
    碎片；而由告訴人之機車刮痕起點係始自左楠高幹四十九號桿東西向直線之南下
    外快車道上研判，該機車係在被告汽車停止位置前方之南下外側快車道上，即尚
    未與被告撞及前就已滑倒（見本院卷第三十九頁正面第一張、第四十頁背面第二
    張現場照片，及前開道路交通事故調查報告表），並往被告行駛之南下內側快車
    道偏滑，致使機車左後方與被告自小客車左前方撞及，並在北上外側快車道與內
    側快車道間留下九點一公尺西北向之機車刮痕無訛。再者告訴人於本院調查中供
    稱：當時從郵局出來要橫越軍校路往北走，因看到工程車停在機車道，所以騎的
    比較中間一點，要繞過工程車才能騎到機車道，伊是要剛繞過工程車時，就遭被
    告汽車撞到機車左後方等語（見本院卷第二十五頁）；於本院履勘現場時供稱：
    當時該路段未劃有雙黃實線及分向線，且斑馬線旁附近停有工程車等語（見本院
    卷第七十三頁背面勘驗筆錄），參以斑馬線係在左楠高幹四十九號桿東西向直線
    附近，也就是工程車係停在左楠高幹四十九號桿東西向直線附近，亦即機車刮痕
    起點附近等情觀之，足見被告係為繞過停在軍校路北上慢車道之工程車，而騎在
    北上外側快車道時，不慎滑倒並往被告行駛之南下內側快車道滑行，致使機車左
    後方與被告自小客車左前方撞及，彰彰甚明。是告訴人指稱係被告逆向行駛撞及
    伊機車左後方云云，亦無足取。
四、按參與道路交通之駕駛人因信賴對方亦能遵守交通規則，同時為必要之注意並謹
    慎採取行動，故對不可預知且無從防範之對方違規行為應無預防之義務。本件車
    禍發生原因，係告訴人為繞過停在軍校路北上慢車道之工程車時，而騎在北上外
    側快車道時滑倒並往南下內側快車道滑行，始遭行駛在軍校路南下內側快車道之
    被告撞及，而被告既在遵行車道行駛，對告訴人騎車不慎跌倒並往其車道滑行之
    行為，並無預防之義務及預防之可能性，公訴人認為被告開車行經上開路段，未
    注意減速慢行及車前狀況，乃肇事發生車禍云云，顯有誤會，而被告既無應注意
    、能注意而未注意之過失，核其所為與刑法第二百八十四條第一項前段之過失傷
    害之要件不符，且本院亦查無其他積極證據足認被告有公訴意旨所稱過失傷害犯
    行，既不能證明被告犯罪，本件應諭知其無罪之判決。
據上論斷，應依刑事訴訟法第三百零一條第一項，判決如主文。
中      華      民      國      九十    年      一      月      九      日
                                  臺灣高雄地方法院交通法庭
                                    法  官  廖 純 卿
右正本證明與原本無異。
如不服本判決，應於判決送達後十日內，向本院提出上訴狀。
                                      書記官  林 孝 聰
中    華    民    國      九十      年      一      月        十二      日


司法院資訊處製作；財團法人民間司法改革基金會備份。
